臺灣板橋地方法院刑事判決　　　　　　　　　　　　　九十一年度訴字第二○七號
　　公　訴　人　臺灣板橋地方法院檢察署檢察官
　　被　　　告　丙○○
右列被告因詐欺等案件，經檢察官提起公訴（九十年度偵字第一三六二八號），本院
判決如左：
    主      文
丙○○幫助洗錢，處有期徒刑陸月，如易科罰金，以佰元折算壹日；緩刑年。
犯罪所得新臺幣貳仟元，沒收。
    事      實
一、丙○○曾因竊盜案件，於民國（下同）八十一年二月二十八日，經本院以八十一
    年度易字第五六八號刑事判決判處罰金四千元，八十一年四月六日判決確定，八
    十一年十月二十八日繳納罰金執行完畢（不致使本案罪行構成累犯）。緣丙○○
    因缺錢花用，適見中國時報分類廣告刊登租用不特定人開立之金融機構帳戶一事
    ，其預見提供帳戶予他人，可能係供掩飾或隱匿因自己或他人重大犯罪所得財物
    之用，然其猶基於幫助洗錢之未必故意，於九十年五月二十一日至華僑商業銀行
    板橋分行（位於臺北縣板橋市區○路二十六號）開立「活期儲蓄存款帳戶」（帳
    號：00000000號），連同其先前於三峽郵局（位於臺北縣三峽鎮○○街
    六十六號）開立之「郵政存簿儲金帳戶」（帳號：0000000號），而於同
    年五月底，在臺北縣板橋市○○路○段二十二號之彰化商業銀行板橋分行前，以
    銀行帳戶每二個月新臺幣（下同）二千元（起訴書誤繕為一千元）、郵局帳戶每
    二個月三千元之代價，將前開帳戶之存摺、印鑑及金融卡出租予一確實姓名、年
    籍不詳，年約二十餘歲之成年男子，並由該成年男子當場交付五千元。嗣丙○○
    之前開華僑商業銀行板橋分行之「活期儲蓄存款帳戶」即於他人為常業詐欺（於
    報紙刊登廣告偽稱替人辦理貸款，而騙取黃寬俊、甲○○、王淑萍、江春德、黃
    順福、乙○○、丁○○等人匯入一萬五千元至四萬三千五百元不等之款項）時，
    供作掩飾或隱匿因自己或他人為常業詐欺所得財物之用（另丙○○之前開三峽郵
    局之「郵政存簿儲金帳戶」則尚未用供洗錢之匯款帳戶，故不構成犯罪）。殆丙○○於九十年八月十三日十二時許，至華僑商業銀行板橋分行申請上開帳戶之印
    鑑變更及金融卡掛失補發時，經華僑商業銀行板橋分行職員發覺其帳戶有異常使
    用之情形，而報警查獲並循線偵悉上情。
二、案經丁○○訴由臺北縣政府警察局移送臺灣板橋地方法院檢察署檢察官偵查起訴
    。
    理      由
一、訊據被告丙○○坦承於前揭時、地出租帳戶予他人一事，然矢口否認有幫助洗錢
    之犯行，辯稱：伊不知道前開帳戶係供作「洗錢」之用云云；惟查：
（一）被告丙○○提供他人使用之華僑商業銀行板橋分行之「活期儲蓄存款帳戶」，
      嗣於他人為常業詐欺（於報紙刊登廣告偽稱替人辦理貸款，而騙取黃寬俊、甲○○、王淑萍、江春德、黃順福、乙○○、丁○○等人支付一萬五千元至四萬
      三千五百元不等之款項）時，供作匯入款項之用，業據告訴人丁○○、乙○○
      、甲○○於檢察官偵查及本院審理中指（證）述綦詳，並有華僑商業銀行板橋
      分行存摺、匯款單一紙、華僑商業銀行板橋分行九十一年三月十四日九一僑銀
      板橋字第一九號函附之匯款明細、開戶資料各一份足憑（另被告丙○○提供他
      人使用之三峽郵局之「郵政存簿儲金帳戶」尚未用供常業詐欺之匯款帳戶，亦
      有板橋郵局九十一年三月二十九日營九一字第五○六○○二○八六號函所附之
      「客戶歷史交易清單」一份足稽）。
（二）按於金融機構開設帳戶，請領存摺及金融卡一事，係針對個人身分之社會信用
      而予以資金流通，具有強烈之屬人性，而金融帳戶為個人理財之工具，申請開
      設金融帳戶並無任何特殊之限制，一般民眾皆得以存入最低開戶金額之方式申
      請之，且一人可在不同之金融機構申請多數之存款帳戶使用，此亦屬眾所週知
      之事，則依一般人之社會生活經驗，若見陌生人不以自己名義申請開戶，反而
      以刊登廣告之方式向不特定人蒐集承租他人之金融帳戶供己使用，衡情對於該
      等帳戶是否供合法使用當有合理之懷疑。而被告對承租其帳戶者之確實姓名、
      住居所等相關資料並無所知，且該「承租」者係透過報紙刊登廣告之方式而取
      得被告之帳戶，業據被告供明無訛；再者，質諸被告供稱：「（你認為別人借
      你的帳戶做什麼？）對方跟我說是公司要用的，我也有懷疑，我猜是地下錢莊
      借我的帳戶，供借錢的人還錢時匯入之用，因為我之前跟地下錢莊借過錢，我
      無法還錢的時候，他們要我把帳戶借給他們使用，但那次我沒有答應，我想我
      沒有必要借給他們。」、「（地下錢莊為何要借人頭帳戶？）怕被別人發現。
      」，益見被告丙○○就他人可能以其出租之帳戶用供掩飾、隱藏因自己或他人
      重大犯罪所得財物（洗錢）一事已有預見，是其竟圖一己之私利而仍為之，其
      有幫助洗錢之未必故意灼然，所辯無非圖卸之詞，自無足採信。
二、從而，本案事證已臻明確，被告犯行洵堪認定，自應依法論科。
三、核被告丙○○所為係犯刑法第三十條第一項、洗錢防制法第九條第一項之幫助洗
    錢罪。被告丙○○幫助他人犯罪，係從犯，爰依刑法第三十條第二項之規定按正
    犯之刑減輕之。至於被告提供他人使用之三峽郵局之「郵政存簿儲金帳戶」尚未
    用供洗錢，業如前述，而洗錢罪並未罰及未遂或預備犯，又按刑法上之幫助犯，
    以正犯已經犯罪為構成要件，故幫助犯無獨立性，如無他人犯罪行為之存在，幫
    助犯即無由成立（參照最高法院六十年臺上字第二一五九號判例），惟此部分若
    成立犯罪，與本案論罪科刑之犯罪事實有實質上一罪之關係，故不另為無罪之諭
    知。爰審酌被告丙○○正值壯年，不思以正當工作賺取金錢，竟貪圖一己之私利
    而為本案犯行之犯罪動機、目的、手段、品行、智識程度、所生危害及犯罪後已
    見悔意，態度尚佳等一切情狀，量處如主文所示之刑，並諭知如易科罰金之折算
    標準，以資儆懲。未查被告丙○○未曾受有期徒刑以上刑之宣告，此有臺灣高等
    法院檢察署刑案紀錄簡覆表在卷足憑，本院認被告受此偵審訴訟程序及刑之宣告
    等教訓，當益知警惕，應無再犯之虞，所宣告之刑以暫不執行為適當，爰併宣告
    緩刑三年，以啟自新，以勵來茲。
四、被告出租其於華僑商業銀行板橋分行開立之「活期儲蓄存款帳戶」供人為洗錢之
    用，而獲得之對價二千元，係其所有而因犯本案幫助洗錢罪所得之物（非洗錢防
    制法第十二條第一項所規定之「因犯本法之罪者，其因犯罪所得財物或財產上利
    益」），雖未扣案，但依金錢之可替代性，自不生滅失之問題，爰仍依刑法第三
    十八條第一項第三款之規定宣告沒收；至於被告出租其於三峽郵局開立之「郵政
    存簿儲金帳戶」則因尚未用供洗錢之匯款帳戶，故不構成犯罪，則被告所得之三
    千元即非「因『犯罪』所得之物」，故不予宣告沒收。又扣案存摺一本、印章一
    枚，係被告另行申請補發、使用者，並非被告原交予該真實姓名、年籍不詳之成
    年男子而供犯罪所用之物，業為被告所供明，且經核對無誤，是公訴人所認尚有
    未洽，該等物品復與其他關於沒收之規定不合，故不予宣告沒收，附此敘明。
五、另公訴意旨略以：被告丙○○所為前揭幫助洗錢之犯行亦同時涉犯刑法第三十條
    第一項、第三百四十條之幫助常業詐欺罪嫌云云。惟按幫助犯除須對於其實施之
    幫助行為予以認識外，尚須對正犯之犯行有構成要件故意之存在，始克相當；訊
    據被告堅決否認有幫助常業詐欺之犯行，辯稱：伊事前並不知其帳戶係供常業詐
    欺之匯款帳戶之用等語。經查：本件被告出租帳戶供他人使用時，依該活期儲蓄
    存款帳戶係供作存提款及匯款之使用特性以觀，被告可能預見上開帳戶係供作他
    人掩飾犯罪所得款項之用，業如前述，惟尚難逕認其得認識他人實施常業詐欺犯
    罪之態樣及內容，自無從就該正犯所為之常業詐欺構成要件行為予以認識，自不
    得以幫助常業詐欺罪相繩。此外，本院復查無其他積極證據證明被告有何幫助常
    業詐欺之犯行，既不能證明被告有此部分犯罪，本應諭知被告無罪之判決，惟公
    訴意旨認此部分與被告前開論罪科刑之犯罪事實，有想像競合犯之裁判上一罪關
    係，爰不另為無罪之諭知，併此敘明。
據上論斷，應依刑事訴訟法第二百九十九條第一項前段，洗錢防制法第九條第一項，
、刑法第十一條前段、第三十條、第四十一條第一項前段、第七十四條第一款、第三
十八條第一項第三款，罰金罰鍰提高標準條例第二條，判決如主文。
本案經檢察官朱帥俊到庭執行職務。
中      華      民      國      九十一      年     四     月    三十    日
                                      臺灣板橋地方法院刑事第五庭
                                          法  官  陳  鴻  清
右正本證明與原本無異。
如不服本判決應於送達後十日內向本院提出上訴狀。
                                          書記官  林  蔚  然
中      華      民      國      九十一      年     五     月     三     日
附錄本案論罪科刑法條全文：
洗錢防制法第九條：
洗錢者，處五年以下有期徒刑，得併科新臺幣三百萬元以下罰金。
以犯前項之罪為常業者，處一年以上七年以下有期徒刑，併科新臺幣一百萬元以上一
千萬元以下罰金。
法人之代表人、法人或自然人之代理人、受雇人或其他從業人員，因執行業務犯前二
項之罪者，除處罰行為人外，對該法人或自然人並科以各該項所定之罰金。但法人之
代表人或自然人對於犯罪之發生，已盡力為防止行為者，不在此限。
犯前三項之罪，於犯罪後六個月內自首者，免除其刑；逾六個月者，減輕或免除其刑
；在偵查或審判中自白者，減輕其刑。
